臺灣高等法院刑事判決　　　　　　　 100年度上訴字第2036號
上　訴　人
即　被　告　湯偉勝
選任辯護人　周承武律師（扶助律師）
上列上訴人因違反毒品危害防制條例案件，不服臺灣士林地方法
院100年度訴字第93號，民國100年5月24日第一審判決（起訴案
號：臺灣士林地方法院檢察署99年度偵字第6493號），提起上訴
，本院判決如下：
    主  文
上訴駁回。
    事  實
一、湯偉勝基於製造第二級毒品甲基安非他命之犯意，於民國99
    年4月26日某時許，自綽號「紅中」之成年男子處無償取得
    如附表一編號1、附表二編號2至3之低純度第二級毒品液態
    甲基安非他命半成品及如附表一編號2至6等器具，再使用自
    己所有如附表一編號7至9等器具，在臺北市○○區○○路1
    段53巷6號3樓之住處房間內，以滴管取出前揭低純度液態甲
    基安非他命盛裝於玻璃燒杯或玻璃皿中內，再以加熱檯燈烘
    烤加熱去除雜質提高甲基安非他命純度之方式，進行製造毒
    品最後之純化階段，製造過程中並以溫度計控制溫度及散熱
    風扇將惡臭吹散，再以漏斗分裝液態甲基安非他命，湯偉勝
    以前揭方式完成製造已達可以吸食器及玻璃球直接加熱烘烤
    施用程度之第二級毒品甲基安非他命純質淨重至少15點5公
    克（驗前含袋毛重25點5公克，不含袋驗餘毛重23.26公克，
    純度約64％）。經警於99年4月29日下午6時許，在上址執行
    搜索起獲如附表一及附表二所示之物品，始知上情。
二、案經臺北市政府警察局北投分局（下稱北投分局）報告臺灣
    士林地方法院檢察署（下稱士林地檢署）檢察官偵查起訴。
    理  由
一、按被告以外之人於審判外之陳述，雖不符刑事訴訟法第159
    條之1至第159條之4之規定，而經當事人於審判程序同意作
    為證據，法院審酌該言詞陳述或書面陳述作成時之情況，認
    為適當者，亦得為證據，刑事訴訟法第159條之5第1項定有
    明文。查本案作為認定事實所引用審判外之供述證據（包含
    書面陳述），固屬傳聞證據，惟公訴人、被告及辯護人於原
    審、本院準備程序均表示同意作為證據，審酌上開證據資料
    製作時之情況，尚無違法不當及證明力明顯過低之瑕疵，以
    之作為證據應屬適當，揆諸前開規定，認前揭證據資料均有
    證據能力。
二、訊據被告湯偉勝坦承將附表二編號2、3之液態甲基安非他命
    以滴管倒入玻璃燒杯或玻璃皿中，以加熱檯燈烘烤方式，將
    液態甲基安非他命中之水分蒸發掉，成為如附表二編號1之
    黃色潮濕狀甲基安非他命成品，另以溫度計控制溫度及散熱
    風扇吹散惡臭等事實，惟其辯護人為被告辯稱：因液態甲基
    安非他命已屬安非他命成品，加熱蒸發水分，只是如同鹽溶
    於水中，將水分蒸發取得結晶鹽之還原行為，應不該當於製
    造第二級毒品之行為云云。經查：
  (一)被告於警偵訊坦承自綽號「紅中」之成年男子處無償取得如
    附表二編號2至3低純度液態甲基安非他命後，以滴管取出液
    態甲基安非他命盛裝於玻璃燒杯或玻璃皿內，再以加熱檯燈
    烘烤加溫揮發水分成為黃色潮濕狀甲基安非他命，製造過程
    中以溫度計控制溫度及以散熱風扇將惡臭吹散，復以漏斗分
    裝液態甲基安非他命，完成之黃色潮濕狀甲基安非他命成品
    供其於99年4月27日、28日施用等情（見偵查卷第14至15頁
    、見64至67頁、第86至87頁，原審99年度聲羈字第183號卷
    第3至5頁）。
  (二)於99年4月29日下午6時許，經警在被告住處房間查扣如附表
    一、二所示之物品，將其中附表一編號1至5、6、附表二編
    號1至3所示物品囑託內政部警政署刑事警察局（下稱刑事警
    察局）鑑定結果，其中附表二編號1即現場編號17之黃色潮
    濕狀物質，驗前毛重25.5公克，取出0.96公克鑑定用罄，不
    含袋驗餘毛重23.26公克，檢出含有第二級毒品甲基安非他
    命成分，純度約64％，驗前純質淨重約15.5公克；附表二編
    號2即現場編號12-1之黃色液體，驗前毛重368.86公克（包
    裝塑膠瓶重112.26公克），取出8.62公克鑑定用罄，餘247.
    98公克，檢出第二級毒品甲基安非他命、第四級毒品先驅原
    料麻黃鹼等成分，測得甲基安非他命純度約49％，驗前純質
    淨重約125.73公克，測得麻黃鹼純度約18％，驗前純質淨重
    約46.18公克；附表二編號3即現場編號12-3之淡黃色液體，
    驗前毛重1,437.41公克（包裝塑膠瓶重86.64公克），取出
    8.15公克鑑定用罄，餘1,342.62公克，檢出微量第二級毒品
    甲基安非他命、第四級毒品先驅原料麻黃鹼等成分；附表一
    編號1即現場編號16之黃色液體，驗前毛重182.81公克（包
    裝玻璃瓶重106.04公克），取出9.32公克鑑定用罄，餘67.4
    5公克，檢出第二級毒品甲基安非他命、第四級毒品先驅原
    料麻黃鹼等成分，測得甲基安非他命純度約8％，驗前純質
    淨重約6.14公克，測得麻黃鹼純度約6％，驗前純質淨重約4
    .6公克；附表一編號2中現場編號1-3之玻璃杯（皿）1個，
    經以有機溶劑（甲醇）洗滌，取其洗滌液鑑定，檢出第二級
    毒品甲基安非他命、第四級毒品先驅原料麻黃鹼等成分；附
    表一編號3中現場編號15之漏斗1個，經以有機溶劑（甲醇）
    洗滌，取其洗滌液鑑定，檢出第二級毒品甲基安非他命、第
    四級毒品先驅原料麻黃鹼等成分；附表一編號4中現場編號
    9-2之玻璃杯1個，經以有機溶劑（甲醇）洗滌，取其洗滌液
    鑑定，檢出第二級毒品甲基安非他命成分；附表一編號4中
    現場編號9-3之玻璃杯1個，經以有機溶劑（甲醇）洗滌，取
    其洗滌液鑑定，檢出第二級毒品甲基安非他命、第四級毒品
    先驅原料麻黃鹼等成分；附表一編號5中現場編號10-1、10-
    4之玻璃吸管2支，經以有機溶劑（甲醇）洗滌，取其洗滌液
    鑑定，檢出第二級毒品甲基安非他命成分；附表一編號5中
    現場編號10-3、10-6、10-7之玻璃吸管3支，經以有機溶劑
    （甲醇）洗滌，取其洗滌液鑑定，檢出第二級毒品甲基安非
    他命、第四級毒品先驅原料麻黃鹼等成分，此有刑事警察局
    99年7月2日刑鑑字第0990059229號鑑定書、北投分局扣押物
    品清單、現場照片各在卷可按（見偵查卷第31至34頁、第89
    至92頁、第96至99頁），可見被告前開所述非虛，即被告應
    有使用前揭器具盛裝附表二編號2至3液態甲基安非他命加熱
    烘烤後成如附表二編號1黃色潮濕狀物質即第二級毒品甲基
    安非他命成品之事實。
  (三)被告於98年間因施用第二級毒品甲基安非他命案件，經臺灣
    士林地方法院（下稱士林地院）裁定應執行觀察、勒戒，嗣
    因無繼續施用傾向而釋放，經士林地檢署檢察官以98年度毒
    偵字第527號不起訴處分，此有本院被告前案紀錄表、前開
    不起訴處分書在卷可按，可見被告有因施用第二級毒品甲基
    安非他命而萌生製造第二級毒品甲基安非他命之動機，又被
    告自承於本案99年4月29日查獲時，甫於99年4月27、28日施
    用其以前開方式加熱烘烤而成如附表二編號1黃色潮濕狀之
    甲基安非他命成品（見偵查卷第87頁），員警經其同意採集
    尿液送驗結果亦呈安非他命、甲基安非他命陽性反應，此有
    臺灣尖端先進生技醫藥股份有限公司（下稱臺灣尖端公司）
    99年5月7日出具之濫用藥物檢驗報告、北投分局查獲毒品案
    件尿液送驗紀錄簿（編號025786號，偵查卷第77至79頁），
    足證被告以加熱烘烤完成如附表二編號1之黃色潮濕狀之甲
    基安非他命成品，已達可供直接施用之程度甚明。
  (四)再證人（即刑事警察局鑑識科化學組人員）周修毅於原審證
    稱：目前國內製造甲基安非他命的原料及方法有很多種，比
    較常見的是由假麻黃鹼當作原料，再用傳統的3階段（EDME
    ）艾德蒙法或紅磷碘化法製造。所謂艾德蒙3階段法是以麻
    黃素為原料，經過第1個滷化的步驟就是加入第1個亞硫酸氯
    （SOC12），會產生一個氯麻黃鹼或氯假麻黃鹼，這個當作
    第2階段氫化的原料，氫化以後就是產生甲基安非他命，之
    後就要做純化的動作，但不是只有這個方法可以製造安非他
    命，化學上合成方法很多，這只是我們常見的方法。【為了
    達到吸食目的，會希望純度越高越好，所以要去除雜質，但
    是吸食又沒有說一定要百分之百的安非他命】，第2階段氫
    化反應完成後的鹵水就是自由態的甲基安非他命，必須經過
    結晶、再結晶、純化等等步驟，才會變成我們目前看到1塊
    塊的甲基安非他命結晶塊，結晶從自由態到結晶態化學變化
    ，自由態就是它本身化學本質，甲基安非他命本質就是油狀
    膏狀，【從結晶態到純化沒有化學變化，只有物理變化的作
    用，如加熱、過濾】。【而本件依查獲之扣案物品，並無化
    學合成的相關器具及原料，所以應屬於純化階段。所謂純化
    階段有很多種方法，主要是將溶液中的分析物（本案就是甲
    基安非他命）純度提高。】雖不清楚本件純化方式的實際上
    操作方式，但依照現場查扣之物件，發現附表一編號1即現
    場編號16甲基安非他命純度約8％，附表二編號2即現場編號
    12-1，純度達49％，附表二編號1即現場編號17已經達膏狀
    泥狀潮濕狀物質，純度有64％，加上所扣案的化學品（鹽酸
    、氫氧化鈉及玻璃器皿、加熱器具、風扇等器具），所以我
    們認定本件為純化，加熱是可以做到純化。附表一編號1即
    現場編號16之黃色液體除含有甲基安非他命成分，也驗出毒
    品先驅原料麻黃鹼（Ephedrine），但因本案沒有化學合成
    反應的相關設備，【縱然驗出約6％的麻黃鹼（Ephedrine）
    ，可能只是沒有反應完全的原料，在本案就如同雜質般的東
    西】。而【附表二編號2即現場編號12-1黃色液體、附表一
    編號1即現場編號16的黃色液體、附表二編號1即現場編號17
    的黃色潮濕狀物質都已屬於結晶態，附表二編號3即編號12-
    3之黃色液體因為太微量無法判斷是結晶態或自由態，常見
    製造毒品所用的紅磷法或艾德蒙3階段法是可以分階段在不
    同地點完成的】等語明確（見原審卷第41至44頁），準此，
    製造甲基安非他命之方法，分為鹵化、氫化、純化等3階段
    ，各階段均可各自獨立完成，而依本件查獲之扣案物品，雖
    無化學反應作用所需之物品及原料，但依查獲現場編號12-3
    、16、12-1、17等液體及潮濕物質所含甲基安非他命純度濃
    淡不一，可證被告係在進行提高甲基安非他命純度之純化階
    段，而被告所述係以扣案器具盛裝扣案之黃色液體加熱烘烤
    之方式，即屬純化方式之一，益徵被告以前揭方式將低純度
    之甲基安非他命液體進行純化提高純度至高濃度64％之甲基
    安非他命，確係進行製造毒品第三階段之純化階段甚明。又
    經本院函詢法務部調查局關於被告將液態甲基安非他命裝於
    玻璃燒杯或玻璃皿中，以加熱檯燈烘烤之行為是否屬於製造
    甲基安非他命之行為，如是，為何一階段之行為等，該局函
    覆以被告加熱方式自甲基安非他命溶液中析出可以直接施用
    之甲基安非他命結晶，為甲基安非他命「純化階段」之行為
    ，亦屬甲基安非他命「毒品製造」之行為，有該局100年8月
    26日調科壹字第10000482010號函附卷可佐（見本院卷第43
    頁），足見被告所為，已達甲基安非他命製造過程中純化階
    段反應，為製造甲基安非他命之行為，自可認定。
  (五)再毒品危害防制條例第4條之製造毒品罪，其所稱製造者，
    除將不具毒品成分之原料加以化合製造而成毒品外，尚包括
    加工於原含有毒品物質之物，而製造成新毒品之行為在內。
    又以「麻黃素」製成安非他命成品，一般必須經過「滷化」
    、「氫化」及「純化（再結晶）」等三階段反應步驟。而「
    純化（再結晶）」步驟主要目的係將低純度甲基安非他命類
    毒品藉再結晶之方法精製成高純度結晶成品，藉以提昇其純
    度，為製造安非他命重要步驟之一，應屬後段製造安非他命
    行為之範疇，自該當於製造第二級毒品罪之構成要件相當（
    最高法院98年度臺上字第827號判決要旨參照）；又毒品危
    害防制條例所稱之製造毒品行為，除將原非毒品之原料予以
    化合，製成毒品外，尚包括以半成品加工在內，此觀司法院
    33年院字第2739號解釋自明。即以劣質之毒品，運用加工改
    良之方式，製成品質、純度較高之毒品，亦屬製造行為。故
    以加工方式所為之製造行為，即不須經過前述滷化、氫化及
    純化三個階段，換言之，將甲基安非他命之純度提高至75%
    ，自屬製造行為（最高法院99年度臺上字第2000號判決要旨
    參照）。衡之施用毒品之便利性及效果，製毒者當有將甲基
    安非他命純度提高、去除雜質，以達方便施用及施用效果之
    目的，因此，純化階段乃製造毒品之必要階段，從而，被告
    辯護人前開所辯即屬不可採，無從為有利被告之認定。
  (六)綜上所述，被告將扣案之液態安非他命以滴管倒入玻璃燒杯
    或玻璃皿中，以加熱檯燈烘烤方式，將液態安非他命中之水
    分蒸發掉，成為如附表二編號1之黃色潮濕狀甲基安非他命
    成品，確屬製造毒品後段之純化階段，該當於製造第二級毒
    品甲基安非他命之行為，雖附表二編號1之黃色潮濕物質所
    含甲基安非他命純度僅為64％，但據被告自承其有直接施用
    ，即已達可直接施用之程度，雖純度尚未達市面販售常見之
    更高純度，但已可供施用毒品者直接施用，此外，除被告加
    工後之黃色潮濕物質甲基安非他命純度明顯提高外，原存於
    附表二編號2、3液態安非他命中之雜質即化學反應不完全殘
    留之第四級毒品先驅原料麻黃鹼已經改變，故已達製造既遂
    之程度，應堪認定。從而，本件事證均已明確，被告犯行洵
    堪認定，應依法論科。
三、按甲基安非他命係毒品危害防制條例第2條第2項第2款所規
    定之第二級毒品。核被告所為係犯毒品危害防制條例第4條
    第2項之製造第二級毒品罪。其因製造毒品而持有之第二級
    毒品甲基安非他命（依現場編號12-1驗前純質淨重約46.18
    公克、編號16驗前純質淨重約4.6公克、編號17驗前純質淨
    重15.5公克，純質淨重合計已達20公克以上）、第四級毒品
    先驅原料麻黃鹼（依現場編號12-1黃色液體含有麻黃鹼成分
    、驗前純質淨重約46.18公克，現場編號16黃色液體含有麻
    黃鹼、驗前純質淨重4.6公克、其餘器具如現場編號1-3、9-
    3、10-3、10-6、10-7、15等亦檢出含有麻黃鹼成分，合計
    已達純質淨重20公克以上）之低度行為，為製造毒品之高度
    行為所吸收，不另論罪。至扣案如附表一編號2至9等器具，
    乃一般實驗室常見使用之器具，並無證據證明係專供製造第
    二級毒品甲基安非他命所用，故不屬毒品危害防制條例第11
    條第7項之範疇，附此敘明。至被告於警偵訊中雖坦承扣案
    之液態安非他命及器具乃綽號「紅中」之男子無償提供，惟
    無其他積極證據可資證明被告與「紅中」有何製造第二級毒
    品之犯意聯絡與行為分擔，被告並未因此獲利或交付毒品成
    品予「紅中」，因此，公訴人認被告與「紅中」應論以共同
    正犯，容有誤會。又犯第4條至第8條之罪於偵查及審判中均
    自白者，減輕其刑，毒品危害防制條例第17條第2項定有明
    文。查被告於警偵訊、原審及本院審理時均坦承如何將液態
    安非他命加熱烘烤成直接可供施用之黃色潮濕物質狀甲基安
    非他命之客觀製造行為，自符合前揭條文所謂之自白，應予
    減刑。至被告辯護人主張應依刑法第59條之規定酌減其刑云
    云，然刑法第59條之酌量減輕其刑，必須犯罪另有其特殊之
    原因與環境等等，在客觀上足以引起一般同情，認為即予宣
    告法定最低刑期猶嫌過重者，始有其適用，又刑法第59條所
    謂「犯罪之情狀」與第57條所謂「一切情狀」云云，並非完
    全截然不同，於裁判上酌減其刑時，本應就犯罪一切情狀（
    包括第57條所列舉之10款事項），予以全盤考量，審酌其犯
    罪有無可憫恕之事由，以為判斷，故適用第59條酌量減輕其
    刑時，並不排除第57條所列舉10款事由之審酌（最高法院69
    年度臺上字第291號、80年度臺上字第3694號判決要旨參照
    ）。考量被告曾因施用毒品案件，經法院裁定觀察、勒戒，
    入勒戒處所執行觀察勒戒之前科，被告未因此記取教訓，戒
    除毒癮，竟萌生自行製造毒品施用，製造毒品之成品數量非
    微，其犯罪手段、情節等難謂在客觀上可引起一般人之同情
    ，顯難認有何情堪憫恕之情，因此，被告辯護人此部分請求
    ，於法無據，礙難准許。
四、原審以被告罪證明確，適用毒品危害防制條例第4條第2項、
    第17條第2項、第18條第1項前段、第19條第1項前段，刑法
    第11條、第38條第1項第2款，並審酌被告最近5年內並無任
    何經法院判處刑罰之紀錄，有本院被告前案紀錄表及士林地
    檢署刑案資料查註紀錄表各1件，素行尚佳，復考量其教育
    程度為高中畢業，從事水電工作，因有施用第二級毒品甲基
    安非他命之需求，將自「紅中」男子處無償取得之低純度甲
    基安非他命以加熱烘烤提高純度之方式，製造第二級毒品甲
    基安非他命，完成製造可供直接施用之數量為如附表一編號
    1即現場編號17之驗前純質淨重約15.50公克，數量非鉅，製
    造完成之毒品僅供己施用，並無其他積極證據證明有用於販
    售或轉讓他人之情，且為警查獲後，被告均坦承犯行，並未
    推諉卸責，態度頗佳，暨其製造毒品之規模、器具、數量、
    犯罪動機、手段等一切情狀，認被告湯偉勝製造第二級毒品
    ，處有期徒刑4年6月，並說明扣案如附表一編號1、3；編號
    2中之現場編號1-3；編號4中之現場編號9-2、9-3；編號5中
    之現場編號10-1、10 -3、10-4、10-6、10-7等物品，經鑑
    定均含有甲基安非他命成分，均為毒品危害防制條例第2條
    第2項第2款所示之第二級毒品，應依同條例第18條第1項前
    段規定沒收銷燬之。至鑑驗耗用之部分，既已滅失，自無庸
    宣告沒收銷燬。另前揭物品部分經驗出含有第四級毒品先驅
    原料麻黃鹼者，因前開諭知已達沒收銷燬，無庸另就此部分
    再為諭知沒入銷燬。又扣案如附表一編號2中之現場編號1-1
    、1-2；編號4中之現場編號9-1、9-4；編號5中之現場編號1
    0-2、10-5；編號7至9所示物品，則係被告於本案製造甲基
    安非他命過程中所使用之器具，亦據被告供明在卷（偵查卷
    第13至15、64至67、86至87頁、原審100年5月10日審判筆錄
    ），均依毒品危害防制條例第19條第1項規定宣告沒收。再
    扣案如附表一編號6所示之氫氧化鈉，則係被告所有，預備
    供其製造毒品犯罪所用之物，亦據證人周修毅證述無訛，氫
    氧化鈉可以添加調整甲基安非他命溶液之酸鹼值，以利提高
    純度、去除雜質之用，故應依刑法第38條第1項第2款之規定
    宣告沒收。扣案如附表二編號1至3所示之黃色潮濕物質1包
    （毛重25.5公克，驗前淨重23.7公克）、液態甲基安他命2
    瓶（總毛重1,806.27公克），均含有第二級毒品甲基安非他
    命成分，詳見刑事警察局鑑定書（偵查卷第91頁），原應依
    毒品危害防制條例第18條第1項之規定諭知沒收銷燬，惟因
    前開扣案物品，於被告99年4月28日施用第二級毒品甲基安
    非他命案件中，經警同時扣案，並經士林地院於99年8月6日
    以99年度審簡字第947號判決應諭知沒收銷燬確定，並經士
    林地檢署以99年度執字第3653號、100年度執更字第20號執
    行結案，有前開判決書及本院被告前案紀錄表各1件在沒收
    卷可稽，為免重複諭知沒收銷燬，不利將來執行，故不另為
    沒收銷燬之諭知。至扣案如附表二編號4至8所示物品，均係
    供被告施用甲基安非他命所用之物，或經另案宣告沒收（士
    林地院99年度審簡字第947號判決），或與被告前開製造甲
    基安非他命犯行並無直接之關連性，難以證明係供本件犯罪
    所用之物，爰不予宣告沒收等，經核原判決之認事用法，並
    無違誤，量刑亦稱允當。被告上訴意旨以原審量刑過重，而
    爭執原審之裁判；而其選任辯護律師以被告將溶於水中之成
    品安非他命，以物理之加熱方法烘乾，並非經過化學三階段
    之製造行為，且被告的設備及加熱行為並不足以製造安非他
    命，請撤銷原判決云云；惟查：量刑輕重，屬為裁判之法院
    得依職權自由裁量之事項，苟其量刑已以行為人之責任為基
    礎，並斟酌刑法第57條各款所列情狀，在法定刑度內，酌量
    科刑，如無偏執一端，致明顯失出失入情形，上級審法院即
    不得單就量刑部分遽指為不當或違法。本件被告湯偉勝固已
    坦承犯行，而原審已敘明被告於偵查、原審審理中均自白犯
    行，依毒品危害防制條例第17條第2項之規定減輕其刑。並
    審酌被告最近5年內，在犯本案前，並無任何經法院判決處
    刑之紀錄，素行尚佳，復考量其教育程度為高中畢業，從事
    水電工作，因有施用第二級毒品甲基安非他命之需求，將取
    得之低純度安非他命以加熱烘烤提高純度之方式，製造第二
    級毒品甲基安非他命，完成製造可供直接施用之毒品，數量
    非鉅，製造之毒品僅供己施用，並無販售或轉讓他人之情，
    且為警查獲後，被告坦承犯行，並未推諉卸責，態度頗佳，
    暨其製造毒品之規模、器具、數量、犯罪動機、手段等一切
    情狀，量處被告湯偉勝處有期徒刑4年6月，顯見原判決關於
    科刑部分，已依刑法第57條各款所列情狀，審酌被告之素行
    、智識程度、犯罪態度等一切情狀，為量刑之準據，經核並
    無量刑輕重相差懸殊等裁量權濫用之情形，故其上訴，為無
    理由；又甲基安非他命為毒品危害防制條例第2條第2項第2
    款所定之第二級毒品，係以鹽酸麻黃素為原料，先經滷化反
    應程序製成氯假麻黃素，再經氫化反應程序而產生含有甲基
    安非他命成分之鹵水（液態甲基安非他命），最後經純化結
    晶步驟，將生成之結晶物脫水風乾，而得高純度之固態甲基
    安非他命，故就製造過程而言，氫化反應程序所產生之鹵水
    ，已含有甲基安非他命之成分，即屬化學反應之製成品，應
    認已製造既遂，至純化結晶步驟，僅係去其雜質並使之固化
    為結晶體，以提高純度及方便施用，如謂須俟完成純化結晶
    步驟始為既遂，不但與甲基安非他命製造結果所呈現之化學
    反應狀態不合，抑且不足以遏阻毒品之擴散，達到刑罰之一
    般預防功能，當非毒品危害防制條例之立法本旨（最高法院
    97年度臺上字第2776號、98年度臺上字第7116號、99年度臺
    上字第2375號判決意旨參照）。查被告將扣案之液態安非他
    命以滴管倒入玻璃燒杯或玻璃皿中，以加熱檯燈烘烤方式，
    將液態安非他命中之水分蒸發掉，成為如附表二編號1之黃
    色潮濕狀甲基安非他命成品，確屬製造毒品後段之純化階段
    ，已據鑑定人周修毅於原審證述明確，並經本院函詢法務部
    調查局關於被告將液態甲基安非他命裝於玻璃燒杯或玻璃皿
    中，再以加熱檯燈烘烤之行為屬和階段之行為等，該局函覆
    以被告加熱方式自甲基安非他命溶液中西出可以直接施用之
    甲基安非他命結晶，為甲基安非他命「純化階段」之行為，
    亦屬甲基安非他命「毒品製造」之行為，有該局100年8月26
    日調科壹字第10000482010號函附卷可佐（見本院卷第43頁
    ），且衡之施用毒品之便利性及效果，製毒者當有將甲基安
    非他命純度提高、去除雜質，以達方便施用及施用效果之目
    的，因此，純化階段乃製造毒品之必要階段；是以，被告將
    扣案之液態安非他命以滴管倒入玻璃燒杯或玻璃皿中，以加
    熱檯燈烘烤方式，將液態安非他命中之水分蒸發掉，成為如
    附表二編號1之黃色潮濕狀甲基安非他命成品，確屬製造毒
    品後段之純化階段，該當於製造第二級毒品甲基安非他命之
    行為，雖附表二編號1之黃色潮濕物質所含甲基安非他命純
    度僅為64％，但據被告自承其有直接施用，亦即已達可直接
    施用之程度，此外，除被告加工後之黃色潮濕物質甲基安非
    他命純度明顯提高外，原存於附表二編號2、3液態安非他命
    中之雜質即化學反應不完全殘留之第四級毒品先驅原料麻黃
    鹼已經改變，已達製造既遂之程度，被告辯護人前開所辯即
    屬無據，不足採信。綜上，被告上訴意旨，無非就原審量刑
    職權之適法行使，暨原判決已明確認定詳細說明之事項為爭
    執，指摘原判決不當，為無理由，應予駁回。
據上論斷，應依刑事訴訟法第368條，判決如主文。
本案經檢察官鄭富銘到庭執行職務。
中    華    民    國   100    年    10    月    12    日
                  刑事第十一庭  審判長法  官  許宗和
                                      法  官  趙功恆
                                      法  官  潘進柳
以上正本證明與原本無異。
如不服本判決，應於收受送達後10日內向本院提出上訴書狀，其
未敘述上訴之理由者並得於提起上訴後10日內向本院補提理由書
（均須按他造當事人之人數附繕本）「切勿逕送上級法院」。
                                      書記官  任正人
中    華    民    國   100    年    10    月    12    日
附錄：本案論罪科刑法條全文
毒品危害防制條例第4條
製造、運輸、販賣第一級毒品者，處死刑或無期徒刑；處無期徒
刑者，得併科新臺幣 2 千萬元以下罰金。
製造、運輸、販賣第二級毒品者，處無期徒刑或 7 年以上有期
徒刑，得併科新臺幣 1 千萬元以下罰金。
製造、運輸、販賣第三級毒品者，處 5 年以上有期徒刑，得併
科新臺幣 7 百萬元以下罰金。
製造、運輸、販賣第四級毒品者，處 3 年以上 10 年以下有期
徒刑，得併科新臺幣 3 百萬元以下罰金。
製造、運輸、販賣專供製造或施用毒品之器具者，處 1 年以上
7 年以下有期徒刑，得併科新臺幣 1 百萬元以下罰金。
前五項之未遂犯罰之。
附表一：以下依扣押物品清單之編號為現場編號
┌──┬─────────┬──┬────────────┐
│編號│品名              │數量│備註                    │
├──┼─────────┼──┼────────────┤
│ 1  │第二級毒品甲基安非│壹瓶│現場編號16黃色液體      │
│    │他命（含容器）    │    │驗前毛重一八二點八一公克│
│    │                  │    │，驗後餘淨重六七點四五公│
│    │                  │    │克（純度約百分之八，驗前│
│    │                  │    │純質淨重約六點一四公克）│
│    │                  │    │依毒品危害防制條例第18條│
│    │                  │    │第1項前段規定沒收銷燬   │
├──┼─────────┼──┼────────────┤
│ 2  │玻璃皿            │參個│現場編號1-1 、1-2 依毒品│
│    │                  │    │危害防制條例第19條第1項 │
│    │                  │    │規定沒收。              │
│    │                  │    │現場編號1-3 ，因內含第二│
│    │                  │    │級毒品甲基安非他命，依毒│
│    │                  │    │品危害防制條例第18條第1 │
│    │                  │    │項前段規定沒收銷燬。    │
├──┼─────────┼──┼────────────┤
│ 3  │漏斗              │壹個│現場編號15，因內含第二級│
│    │                  │    │毒品甲基安非他命成分，依│
│    │                  │    │毒品危害防制條例第18條第│
│    │                  │    │1項前段規定沒收銷毀。   │
├──┼─────────┼──┼────────────┤
│ 4  │玻璃燒杯          │肆個│現場編號9-1、9-4，毒品危│
│    │                  │    │害防制條例第19條第1項規 │
│    │                  │    │定沒收。                │
│    │                  │    │現場編號9-2、9-3，因內含│
│    │                  │    │第二級毒品甲基安非他命成│
│    │                  │    │分，依毒品危害防制條例第│
│    │                  │    │18條第1項前段規定沒收銷 │
│    │                  │    │毀。                    │
├──┼─────────┼──┼────────────┤
│ 5  │滴管              │柒支│現場編號10-2、10-5，依毒│
│    │                  │    │品危害防制條例第19條第1 │
│    │                  │    │項規定沒收。            │
│    │                  │    │現場編號10-1、10-3、10-4│
│    │                  │    │、10-6、10-7，因內含第二│
│    │                  │    │級毒品甲基安非他命成分，│
│    │                  │    │依毒品危害防制條例第18條│
│    │                  │    │第1項前段規定沒收銷毀。 │
├──┼─────────┼──┼────────────┤
│ 6  │氫氯化鈉          │壹包│預備供犯罪所用之物      │
│    │                  │    │依刑法第38條第1項第2款規│
│    │                  │    │定沒收                  │
├──┼─────────┼──┼────────────┤
│ 7  │加熱檯燈          │貳組│製造毒品所用之物        │
│    │                  │    │依毒品危害防制條例第19條│
│    │                  │    │第1項規定沒收           │
├──┼─────────┼──┼────────────┤
│ 8  │散熱風扇          │壹組│同上                    │
├──┼─────────┼──┼────────────┤
│ 9  │溫度計            │壹支│同上                    │
└──┴─────────┴──┴────────────┘
附表二：
┌──┬─────────┬──┬────────────┐
│編號│品名              │數量│備註                    │
├──┼─────────┼──┼────────────┤
│ 1  │第二級毒品甲基安非│壹包│現場編號17黃色潮濕狀物質│
│    │他命（含袋）      │    │驗前毛重（含袋）二五點五│
│    │                  │    │公克，驗後餘淨重二三點二│
│    │                  │    │六公克（純度約64％，驗前│
│    │                  │    │純質淨重約15點5公克）， │
│    │                  │    │業經臺灣士林地方法院99年│
│    │                  │    │度審簡字第947號判決諭知 │
│    │                  │    │沒收銷燬確定。          │
├──┼─────────┼──┼────────────┤
│ 2  │第二級毒品甲基安非│壹瓶│現場編號12-1黃色液體    │
│    │他命（含容器）    │    │驗前毛重三六八點八六公克│
│    │                  │    │，驗後餘淨重二四七點九八│
│    │                  │    │公克（純度約百分之四十九│
│    │                  │    │，驗前純值淨重約一二五點│
│    │                  │    │七三公克）。            │
│    │                  │    │業經臺灣士林地方法院99年│
│    │                  │    │度審簡字第947號判決諭知 │
│    │                  │    │沒收銷燬確定。          │
├──┼─────────┼──┼────────────┤
│ 3  │第二級毒品甲基安非│壹瓶│現場編號12-3淡黃色液體  │
│    │他命（含容器）    │    │驗前毛重一四三七點四一公│
│    │                  │    │克，驗後餘淨重一三四二點│
│    │                  │    │六二公克（檢出微量第二級│
│    │                  │    │毒品甲基安非他命成分）。│
│    │                  │    │業經臺灣士林地方法院99年│
│    │                  │    │度審簡字第947號判決諭知 │
│    │                  │    │沒收銷燬確定。          │
├──┼─────────┼──┼────────────┤
│ 4  │酒精燈            │參個│供被告施用安非他命所用之│
│    │                  │    │工具，與本案無關        │
├──┼─────────┼──┼────────────┤
│ 5  │安非他命吸食器    │壹組│同上                    │
├──┼─────────┼──┼────────────┤
│ 6  │施用安非他命用玻璃│陸顆│同上                    │
│    │球                │    │                        │
├──┼─────────┼──┼────────────┤
│ 7  │酒精              │貳瓶│同上                    │
├──┼─────────┼──┼────────────┤
│ 8  │分裝夾練袋        │貳包│同上（200只）           │
├──┼─────────┼──┼────────────┤
│ 9  │電子秤            │貳臺│無證據證明與本案有關。  │
└──┴─────────┴──┴────────────┘